【裁判字號】    90,交易,688
【裁判日期】    901231
【裁判案由】    過失致死
【裁判全文】
臺灣高雄地方法院刑事判決                          九十年度交易字第六八八號
    公  訴  人  臺灣高雄地方法院檢察署檢察官
    被      告  乙○○
右列被告因過失致死案件，經檢察官提起公訴（九十年度調偵字第六三二號），本院
判決如左：
    主  文
乙○○因過失致人於死，處有期徒刑柒月。
    事  實
一、乙○○未考領有小型車之駕駛執照，在吳孟倫所經營位於高雄市○○○路一０一
    號「哈士通客音樂酒館」內，擔任外場服務生之工作。於民國九十年五月二十七
    日凌晨四、五時許，店內廚師丙○○欲前往高雄縣鳳山市「鳳農市場」採買蔬
    用料，乙○○表示欲一同前往並主動提議而駕駛丙○○向吳孟倫所借用之車牌號
    碼ＹＭ—五六００號自用小客車，適其友人涂庭誠及該店吧台人員朱世政見狀，
    亦駕車在後隨行。嗣乙○○抵達鳳農市場後，擬倒車停放於高雄縣鳳山市○○○
    路四五一之十四號前之路邊停車格內，此時涂庭誠下車走至乙○○車旁與之談話
    ，乙○○本應注意汽車倒車時，應顯示倒車燈光或手勢後，謹慎緩慢後倒，並應
    注意其他車輛及行人，而依當時之情況，亦無不能注意之情事，竟因一時緊張而
    疏未注意及此，貿然急踩油門倒車，而涂庭誠明知乙○○正欲倒車，且經告知應
    退後後竟仍未與乙○○所駕車輛保持安全距離，致該車左前保險桿擦撞涂庭誠後
    使其倒地，受有頭部外傷，事故發生後，乙○○即下車察看並打一一九叫救護車
    ，於警方抵達現場尚未發覺犯罪者何人時旋向警員坦承肇事而自首。嗣涂庭誠經
    送醫後仍於同年六月一日上午八時二十分因顱內出血不治死亡。
二、案經涂庭誠之父丁○○告訴及高雄縣警察局鳳山分局報請臺灣高雄地方法院檢察
    署檢察官偵查起訴。
    理  由
一、被告謝妃君固不否認其未考領有駕照而於右揭時、地倒車欲停放於路邊停車格之
    事實，惟矢口否認有過失致死犯行，辯稱：我倒車時轉頭注意右後方來車，準備
    要倒車，又回過頭來時，就看見涂庭誠突然倒下，他當時人在我駕駛座旁邊，我
    就趕快下車，我真的不知道有沒有撞到他云云。經查：
（一）右揭事實業據被告於警訊及偵查中坦承不諱，核與被害人家屬丁○○指述之情
      節大致相符，亦核與目擊證人丙○○、朱世政等證述之情節相符，並有高雄縣
      警察局道路交通事故調查報告表、現場照片多幀附卷足佐。
（二）證人丙○○於本院審理時到庭證稱：被告當時緊張用力踩油門倒車，我的餘光
      有看到，在那一剎那死者就倒地，被告馬上下車，死者倒下後，我們發現車子
      壓到死者的小腿，後來有再倒車才將死者拉出送醫等語（參照本院九十年十二
      月六日審判筆錄），此外，觀諸檢察官督同法醫師相驗後製作之鑑定驗斷書，
      死者右下肢小腿後部確有九×三公分擦挫傷，參以被告於偵查中即供承：涂庭
      誠車停好就跑到我車邊，因我要倒車路邊停車，旁邊人很多，我緊張，涂庭誠
      站在我左前方，我倒車時車頭一偏就撞倒他，我認為我有過失等語（參照相驗
      卷第十四頁背面筆錄），應認證人丙○○前開證詞堪信為真實，被告於本院審
      理辯稱：不知有無撞到被害人一節，顯係卸責之詞，不足採信。
（三）查汽車倒車時，應顯示倒車燈光或手勢後，謹慎緩慢後倒，並應注意其他車輛
      及行人，道路交通安全規則第一百十條第二款定有明文。依案發當時之天候、
      路況並無不能注意之情形，被告竟疏未注意及此，貿然猛踩油門倒車致車頭突
      然偏左而撞及涂庭誠，肇致本件車禍，其顯有過失甚明。又涂庭誠係因本件車
      禍死亡之事實，業經檢察官督同法醫師相驗屬實，有勘驗筆錄、相驗屍體證明
      書及驗斷書在卷可憑，從而被告之過失駕車行為與涂庭誠之死亡結果間，自有
      因果關係。另查，被害人涂庭誠當時明知被告正欲倒車，仍走至被告車旁之馬
      路（慢車道）上與被告談笑，而被告當時即明確告知請求被害人離開、退後等
      情，業據證人丙○○、朱世正證述明確（參照其等警訊筆錄及本院審判筆錄）
      ，參以依事故現場圖所繪被害人倒地位置、車輛位置及該路段停車格之相關位
      置所示，應認被告遭撞擊時係站立於該路段慢車道之馬路上，再查，將該處慢
      車道寬度扣除停車格及被告車身寬度後，所餘空間寬度非多，亦即該路段若有
      車輛行駛（含倒車）時，則行人本應注意不得行走、站立於該慢車道上，否則
      即屬自陷於危險狀態，而被害人當時竟未注意及此而與被告駕駛之行進（倒車
      ）中車輛未保持適當之安全距離，以致於被告車頭因偏向角度較大時即撞及被
      害人，從而應認被害人就本件車禍事故之發生與有過失，惟被害人與有過失一
      節，與被告過失致死犯行之成立並無影響，附此敘明。
（四）末查，證人丙○○證稱：被害人倒地後，被告馬上下車並打一一九叫救護車，
      後來警員到現場時，被告就跟警察說車子是她開的等語（參照本院九十年十二
      月六日審判筆錄），核與被告之陳述及至現場處理員警甲○○證述之情節（參
      照本院同年十二月十八日審判筆錄）均相符合，亦即被告於警員抵達現場而尚
      不知肇事者時即坦承肇事，隨後並至警局製作筆錄（參照其警訊筆錄），應認
      其符合刑法上自首之要件。至證人丙○○雖證稱：當時是由現場一位路過婦人
      自行報警一節，惟該名婦人與被告既不相識，自不可能於報警之電話中明確指
      出被告即為肇事者等語，從而，被告於員警據報抵達現場而尚不知肇事者時即
      坦承肇事，應即屬自首。
綜上所述，本案事證明確，被告之犯行堪以認定。
二、核被告所為，係犯刑法第二百七十六條第一項之過失致人於死罪。又汽車駕駛人
    ，無駕駛執照駕車，因而致人受傷或死亡者，依法應負刑事責任者，加重其刑至
    二分之一，道路交通管理處罰條例第八十六條第一項定有明文，被告其未考領有
    駕駛執照一節，已如前述，是以應依上開規定加重其刑。又被告於肇事後，警方
    抵達現場而尚不知肇事者時，旋即向員警坦承肇事，隨後並至警局製作筆錄等情
    ，已如前述，其對於未發覺之罪自首而接受裁判，應依刑法第六十二條前段規定
    減輕其刑，並依法先加後減之。爰審酌被告未考領駕照即貿然駕車致肇事造成涂
    庭誠死亡，其過失情節嚴重，於犯罪後未坦承犯行，亦未與被害人家屬達成和解
    ，惟念其前無犯罪前科，有臺灣高等法院被告全國前案紀錄表可參，素行尚佳，
    被害人涂庭誠就本件車禍與有過失等一切情狀，量處如主文所示之刑。
據上論斷，應依刑事訴訟法第二百九十九條第一項前段，道路交通管理處罰條例第八
十六條第一項，刑法第二百七十六條第一項，第六十二條前段，罰金罰鍰提高標準條
例第一條前段，判決如主文。
中      華      民      國    九十    年      十二      月    三十一    日
                                  臺灣高雄地方法院刑事第六庭
                                      法  官  周  玉  群
右正本證明與原本無異。
如不服本判決，應於判決送達後十日內，向本院提出上訴狀。
                                      書記官  黃  英  彥
中      華      民      國    九十    年      十二      月    三十一    日
附錄本案論罪科刑法條：
中華民國刑法第二百七十六條第一項（過失致死罪）：
  因過失致人於死者，處二年以下有期徒刑、拘役或二千元以下罰金。


司法院資訊處製作；財團法人民間司法改革基金會備份。
